【裁判字號】    96,訴,1812
【裁判日期】    970205
【裁判案由】    妨害兵役
【裁判全文】
臺灣臺北地方法院刑事判決              96年度訴字第1812號
公  訴  人  臺灣臺北地方法院檢察署檢察官
被      告  甲○○
                    之3
                    2
                    （現另案在臺灣新店戒治所戒治中）
上列被告因妨害兵役案件，經檢察官聲請以簡易判決處刑（96年
度偵字第21611 號），經本院認不應以簡易判決處刑（96年度簡
字第3749號），而改依通常審判程序進行（96年度訴字第1812號
），嗣被告於本院準備程序就被訴事實為有罪之陳述，經受命法
官告知被告簡式審判程序意旨，並聽取檢察官、被告意見後，本
院合議庭裁定由受命法官獨任依簡式審判程序審理、判決如下：
    主  文
甲○○役齡男子意圖避免徵兵處理，而徵兵檢查無故不到，處有
期徒刑月，如易科罰金，以新臺幣壹仟元折算壹日。
    事  實
一、甲○○係役齡男子，戶籍設在臺北市○○區○○街2 段21巷
    37號11樓之3 ，依兵役法應接受徵召服兵役，經臺北市文山
    區公所二次寄發通知役男徵兵檢查通知書，促其於96年3 月
    30日、同年7 月25日，分別前往臺北市立萬芳醫院、國軍松
    山總醫院參加徵兵檢查，並各於同年3 月26日由甲○○本人
    收受送達、同年7 月20日由其父乙○○代為收受送達後轉告
    甲○○。詎其竟意圖避免徵兵處理，而無故不按期報到接受
    徵兵檢查。
二、案經臺北市政府移送臺灣臺北地方法院檢察署檢察官聲請以
    簡易判決處刑。
    理  由
壹、程序方面
一、按除被告所犯為死刑、無期徒刑、最輕本刑為3 年以上有期
    徒刑之罪或高等法院管轄第一審案件者外，於法院行準備程
    序進行中，被告先就被訴事實為有罪之陳述時，審判長得告
    知被告簡式審判程序之旨，並聽取當事人、代理人、辯護人
    及輔佐人之意見後，裁定進行簡式審判程序；且受命法官行
    準備程序，與法院或審判長有同一之權限；又簡式審判程序
    之證據調查，不受刑事訴訟法第159 條第1 項、第161 條之
    2 、第161 條之3 、第163 條之1 及第164 條至第170 條規
    定之限制，刑事訴訟法第273 條之1 第1 項、第279 條第2
    項前段、第273 條之2 分別定有明文。
二、查本件被告甲○○所犯為死刑、無期徒刑、最輕本刑為3 年
    以上有期徒刑以外之罪，且非高等法院管轄第一審之案件，
    其於準備程序就前揭被訴事實為有罪之陳述，經受命法官告
    知簡式審判程序之旨，並聽取當事人之意見後，本院認無不
    得或不宜改依簡式審判程序進行之處，爰依刑事訴訟法第27
    3條之1第1 項，本院合議庭裁定由受命法官獨任依簡式審判
    程序進行，合先敘明。
貳、實體方面
一、上揭事實，業據被告甲○○於本院97年2月1日準備程序、審
    判程序時均供承不諱，核與證人即被告父親乙○○於本院97
    年1 月18日審判時具結證述情節相符，與證人即本件徵兵檢
    查承辦人丙○○於本院97年1 月18日審判時具結證述情節符
    合，並有被告甲○○兵籍表（一）、臺北市文山區役男參加
    96 年3月30日、同年7月25日、同年8月14日、同年9 月21日
    徵兵檢查名冊、被告甲○○徵兵檢查通知書收據影本、臺北
    市文山區公所96年12月17日函）在卷可稽（見臺灣臺北地方
    法院檢察署96年度偵字第21611號，以下簡稱偵卷，第4至10
    頁、第19頁），足見被告自白與事實相符，堪予採信。是本
    件事證明確，其有上開意圖避免徵兵處理，而徵兵檢查無故
    不到之犯行，洵堪認定。
二、核被告所為，係犯妨害兵役治罪條例第3條第3款之役齡男子
    意圖避免徵兵處理而徵兵檢查無故不到罪。又被告雖二次未
    依區公所先後所發通知前往指定地點徵兵檢查，然該二次徵
    兵檢查通知書，均係為同一徵兵之目的所為，被告多次無故
    不到亦係意圖避免單一徵兵處理之目的所致，故應為單純一
    罪，附此說明。爰審酌被告年齡僅19歲之年輕識淺，因一時
    失慮致罹刑章，並考量其犯後尚能坦承犯行、犯罪動機、目
    的、手段、品行、智識程度，與其有悔改之意及其父親乙○○盼望其子即被告能改過自新之關懷愛心等一切情狀，爰量
    處如主文所示之刑，並斟酌被告年齡僅19歲，等待入伍當兵
    ，而經濟情況並不富裕，且其父親乙○○於本院97年1 月18
    日、同年2月1日審判時均當庭盼望其子即被告能改過自新之
    關懷愛心，有本院上開審判筆錄在卷可佐，乃諭知如易科罰
    金從輕以新臺幣1,000元折算1日之折算標準，以鼓勵有悔改
    被告及時醒悟不再違法，用啟自新。
三、至於原聲請簡易判決處刑書以被告係役齡男子，應另於96年
    8月14日、同年9月21日，分別前往臺北市立聯合醫院仁愛院
    區及陽明院區，實施徵兵檢查，竟意圖避免徵兵處理，無故
    不到，致未能接受徵兵處理罪嫌，惟經證人乙○○於本院97
    年1月18日審判時具結證述：我是在第三次96年7月27日兵役
    通知及第四次96年8 月31日兵役通知有收到我兒子的兵役通
    知，上面記載要體檢，我有跟我兒子甲○○說，第三次甲○○是去台北市仁愛醫院體檢，結果甲○○身分證、相片沒有
    帶，甲○○和另外一個朋友去體檢，兵役課小姐說不可以去
    體檢了，之後，第四次甲○○去勒戒，我要跟兵役課說要請
    假，兵役課的人說不能請假，後來我有把傳票給兵役課的人
    看，兵役課的小姐說可以請假；仁愛醫院那次因為甲○○沒
    帶證件，兵役課小姐說證件沒帶不能體檢。陽明醫院那次是
    我親自幫甲○○請假的，而兵役課小姐就是庭上的的證人丙○○等語綦詳，核與證人丙○○於本院97年1 月18日審判時
    具結證述：我是本件體檢承辦人，而本件通知被告兵役體檢
    共通知四次，第一次96年3 月15日被告甲○○本人有親自簽
    收，第二次96年6 月27日被告甲○○父親乙○○代收，第三
    次96年7月27日被告甲○○父親乙○○代收，四次96年8月21
    日被告甲○○父親乙○○代收；被告他在第三次有去仁愛醫
    院，但是因為被告身分證件沒帶，他有親自來向我請假，但
    是我請他出示證件，他說他證件全部不見，就沒有辦法體檢
    ，我有告訴他下次一定要來；第四次被告父親乙○○在96年
    9 月20日到兵役課找我，他拿被告在觀察勒戒傳票給我，向
    我請假等語情節相符，並經公訴檢察官於本院97年2月1日審
    判時當庭減縮上開第三次96年7月27日兵役通知及第四次96
    年8月31日兵役通知體檢日期各為96年8 月14日、同年9月21
    日，分別前往臺北市立聯合醫院仁愛院區及陽明院區，實施
    徵兵檢查之起訴事實，並有本院97年2月1日審判筆錄在卷可
    徵。是公訴檢察官減縮上開起訴事實與本案成立犯罪部分，
    均係為同一徵兵之目的所為，應為單純一罪，爰不另為無罪
    諭知併此敘明。又被告犯本案之時間96年7 月25日終了日，
    係在96年4 月24日之後，不合中華民國96年罪犯減刑條例規
    定，爰無從減刑，併此敘明。
據上論斷，應依刑事訴訟法第452條、第273條之1第1項、第299
條第1項前段，妨害兵役治罪條例第3條第3 款，刑第11條前段、
第41條第1項前段，判決如主文。
本案經檢察官王育珍到庭執行職務。
中    華    民    國    97    年  2       月     5    日
                  刑事第十六庭法  官    施添寶
以上正本證明與原本無異。
如不服本判決應於收受本判決後10日內向本院提出上訴書狀，並
應敘述具體理由，如未敘述上訴理由者，應於上訴期間屆滿後20
日內補提理由書狀於本院（均須按他造當事人之人數附繕本）「
切勿逕送上級法院」。
                              書記官    陳弘文
中    華    民    國    97    年  2       月     5    日
附錄本案論罪科刑法條
妨害兵役治罪條例第3條：
役齡男子意圖避免徵兵處理，而有下列行為之一者，處 5 年以下
有期徒刑：
一  徵兵及齡男子隱匿不報，或為不實之申報者。
二  對於兵籍調查無故不依規定辦理者。
三  徵兵檢查無故不到者。
四  毀傷身體或以其他方法變更體位者。
五  居住處所遷移，無故不申報，致未能接受徵兵處理者。
六  未經核准而出境，致未能接受徵兵處理者。
七  核准出境後，屆期未歸，經催告仍未返國，致未能接受徵兵處
    理者。


司法院資訊處製作；財團法人民間司法改革基金會備份。
